【裁判字號】    97,訴,660
【裁判日期】    971204
【裁判案由】    違反毒品危害防制條例
【裁判全文】
臺灣屏東地方法院刑事判決               97年度訴字第660號
公  訴  人  臺灣屏東地方法院檢察署檢察官
被      告  甲○○
                      1號
指定辯護人  周君強律師
上列被告因違反毒品危害防制條例案件，經檢察官提起公訴（96
年度偵字第5129號），本院判決如下：
    主  文
甲○○無罪。
    理  由
一、公訴意旨略以：被告甲○○基於販賣第二級毒品安非他命之
    犯意，先後於附表1所示交易時間、交易地點，以附表1所示
    之交易價格，將第二級毒品安非他命販賣予丁○○施用共6
    次。另基於販賣第一級毒品海洛因之犯意，先後於附表2 所
    示之交易時間、交易地點，以附表2 所示之交易價格，將第
    一級毒品海洛因販賣予丙○○施用共2 次；於附表3 所示之
    交易時間、交易地點，以附表3 所示之交易價格，將第一級
    毒品海洛因販賣予乙○○施用共2 次。嗣於96年8 月4 日9
    時10分許，在屏東縣枋寮鄉○○村○○路○段275 巷21號居
    處，為警持臺灣屏東地方法院檢察署拘票拘提到案，並扣得
    海洛因1 包毛重0.29公克、安非他命3 包毛重2.7 公克、安
    非他命吸食器1 組、燈泡玻璃球1 顆、削尖吸管3 支、海洛
    因殘渣袋3 個、電子磅秤1 台、0000000000號及0000000000
    號手機各1 支。因認被告涉犯毒品危害防制條例第4 條第2
    項之販賣第二級毒品罪及同條第1 項之販賣第一級毒品罪嫌
    。
二、按犯罪事實應依證據認定之，無證據不得認定犯罪事實；不
    能證明被告犯罪者，應諭知無罪之判決。刑事訴訟法第154
    條第2 項、第301 條第1 項前段分別定有明文。而事實之認
    定，應憑證據，如未能發現相當證據，或證據不足以證明，
    自不能以推測或擬制之方法，以為裁判基礎（最高法院40年
    台上字第86號判例意旨足資參照）。又依刑事訴訟法第161
    條第1 項之規定：檢察官就被告犯罪事實，應負舉證責任，
    並指出證明之方法。因此，檢察官對於起訴之犯罪事實，應
    負提出證據及說服之實質舉證責任。倘其所提出之證據，不
    足為被告有罪之積極證明，或其指出證明之方法，無從說服
    法院以形成被告有罪之心證，基於無罪推定之原則，自應為
    被告無罪判決之諭知，（最高法院92年台上字第128 號判例
    要旨足資參照）。再按施用毒品者所稱其向某人買受毒品之
    指證，不得作為有罪判決之唯一證據，仍須調查其他必要之
    證據，資以補強其指證之真實性，始為適法。然按施用毒品
    者，其所稱向某人購買之供述，須補強證據以擔保其供述之
    真實性，良以施用毒品者其供述之憑信性本不及於一般人，
    況施用毒品者其供出來源，因而破獲者，法律復規定得減輕
    其刑，其有為偵查機關誘導、或為邀輕典而為不實之陳述之
    可能，其供述之真實性自有合理之懷疑，是施用毒品者關於
    其向某人購買毒品之供述，必須補強證據佐證，以擔保其供
    述之真實性，俾貫徹刑事訴訟無罪推定及嚴格證明之基本原
    則；而茲所謂補強證據，指其他有關證明施用毒品者之關於
    毒品交易之供述真實性之相關證據而言，必須與施用毒品者
    關於毒品交易之供述，具有相當程度之關聯性，而足使一般
    人對施用毒品者關於毒品交易之供述，並無合理之懷疑存在
    ，而得確信其為真實，始足當之（最高法院96年度臺上字第
    2800號判決意旨可供參照）。而關於毒品施用者其所稱向某
    人購買毒品之供述，必須補強證據佐證，係指毒品購買者之
    供述縱使並無瑕疵，仍須補強證據佐證而言，以擔保其供述
    之真實性；而該所謂補強證據，必須與施用毒品者關於相關
    毒品交易之供述，具有相當程度之關連性，因該補強證據之
    佐證，足使一般人對於施用毒品之供述無合理之懷疑存在，
    得確信其為真實，始足當之。若毒品購買者之供述證據本身
    已有重大瑕疵，依嚴格證明之法則，已無法憑為確有販賣毒
    品行為之認定時，因毒品施用者其所稱向某人購買毒品之供
    述前提事實已有合理之懷疑存在，論理上自無再論補強證據
    之必要，其理甚明。
三、證據能力部分：
  (一)證人丁○○、丙○○及乙○○於警詢時之證述，均無證據能
    力：
  1.按被告以外之人於審判外之言詞或書面陳述，除法律有規定
    者外，不得作為證據；又被告以外之人於檢察事務官、司法
    警察官或司法警察調查中所為之陳述，與審判中不符時，其
    先前之陳述具有較可信之特別情況，且為證明犯罪事實存否
    所必要者，得為證據，刑事訴訟法第159 條第1 項及第159
    條之2 分別定有明文。本件證人丁○○於警詢時陳述其曾於
    附表1 所示之交易時間、交易地點，以附表1 所示之交易價
    格向被告購買安非他命；而證人丙○○於警詢時證稱渠其曾
    於附表2 所示之交易時間、交易地點，以附表2 所示之交易
    價格向被告購買海洛因；證人乙○○則於警詢中陳稱其曾於
    附表3 所示之交易時間、交易地點，及附表3 所示之交易價
    格向被告購買海洛因。然渠3 人於本院審理時均否認上情，
    而有證人於警詢中所為之陳述與審判中不符之情形，故渠3
    人於警詢時之證述是否具有證據能力，則須視渠3 人於警詢
    時之證述是否具備刑事訴訟法第159 條之2 所定「可信性」
    及「必要性」之要件。
  2.內政部警政署於90年8 月20日發布之「警察機關實施指認犯
    罪嫌疑人程序要領」及92年8 月12日修正之「警察偵查犯罪
    規範」第92條，均規定被害人、檢舉人或目擊證人指認犯罪
    嫌疑人，應依下列要領為之：「一、指認前應由指認人先陳
    述嫌疑人特徵。二、指認前不得有任何可能暗示、誘導之安
    排出現。三、指認前必須告訴指認人，犯罪嫌疑人並不一定
    存在於被指認人之中。四、實施指認，應於偵訊室或適當處
    所為之。五、應為非一對一之成列指認（選擇式指認）。六
    、被指認之人在外形上不得有重大差異。七、實施指認應拍
    攝被指認人照片，並製作紀錄存證。八、實施照片指認，不
    得以單一相片提供指認，並避免提供老舊照片指認。」另按
    刑事訴訟實務上對人之指認，乃由被害人或目擊證人指出實
    行犯罪行為之人，性質上屬供述證據。指認之正確性常受指
    認人本身觀察力、記憶力及真誠程度等因素所影響，考諸刑
    事訴訟法第159 條之1 至第159 條之3 規定被告以外之人所
    為審判外之陳述，須有可信之情況，始得作為證據之趣旨，
    是如何由指認人為適當正確之指認，應視個案之具體情況定
    之。案發後之初次指認，無論係於司法警察（官）調查或檢
    察官偵查中所為，對案件偵查之方向甚或審判心證之形成，
    常有重大之影響，自當力求慎重無訛，故除被告或犯罪嫌疑
    人係社會（地區）知名人士、與指認人熟識之人、現行犯、
    準現行犯或具顯著特徵、曾與指認人長期且近距接觸或其他
    無誤認之虞者，得單獨供指認外，皆應依訴訟制度健全國家
    之例，以「真人列隊指認」方式為之，不宜由單獨一人，或
    僅提供單一照片或陳舊相片，以供指認，更不得予以任何暗
    示、誘導，否則其踐行之指認程序即非適法，難認已具備傳
    聞法則例外之可信性要件，最高法院95年度台上字第3954號
    判決意旨可資參照。
  3.查本件證人丁○○、丙○○及乙○○於警詢之指認程序中，
    雖均證稱係向綽號「雄仔」、「阿雄」之男子購買毒品，然
    依渠等所陳述向綽號「雄仔」、「阿雄」之男子最後1 次購
    買毒品之時間至渠等製作檢舉筆錄之時（證人丁○○係於96
    年4 月23日製作檢舉筆錄，證人丙○○係於96年4 月25日製
    作檢舉筆錄，證人乙○○則係於96年6 月28日製作檢舉筆錄
    ），至少已相距近2個 月（證人丁○○部分更相距約4 個月
    ），且毒品係違禁物，政府為杜絕毒品之氾濫，對查緝販賣
    毒品之工作，無不嚴加執行，故毒品交易者為避免犯行洩漏
    ，其交易地點必秘密、交易時間必短暫，故難認證人等對於
    綽號「雄仔」、「阿雄」之販賣毒品者，有長期且近距離接
    觸，已觀察明白無誤認之虞之情形。次查，本件承辦員警於
    提供被告照片供證人丁○○、丙○○及乙○○指認前，均未
    詢問或由渠3 人描述該綽號「雄仔」、「阿雄」之男子其人
    特徵如何，此有渠3 人檢舉筆錄附卷足資佐證。又查，本件
    承辦員警亦無提供多人照片供渠3 人指認，而僅以被告之單
    一照片供渠3 人指認，且該照片係被告於88年11月份所攝（
    見警卷第25頁），距渠3 人指認之時間相隔7 年餘，再相較
    被告於96年7 月13日補發之身分證上照片（見警卷第5 頁）
    ，其髮型已有顯著不同，則證人僅憑被告於88年11月所攝之
    老舊照片，是否可以有效辨識、確認，已有可疑。復查，本
    件偵辦經過，原係有4 位證人檢舉被告販賣毒品之犯行，即
    除丁○○、丙○○及乙○○外，尚有證人徐永昌，而承辦員
    警檢舉筆錄之製作，則以代號取代上開證人之真實姓名，即
    證人徐永昌為A1、證人丁○○為A2、證人丙○○為A3、證人
    乙○○為A4，此有渠4 人代號與真實姓名對照表存卷可參，
    而檢舉筆錄製作之順序，亦係以由A1至A4之順序為之，此觀
    渠等檢舉筆錄上所載之時間自明，再觀卷附承辦員警提供證
    人指認之上開被告照片下方（見警卷第25頁），均有A1至A4
    所書寫之指認文字及所按指印，顯見當證人丁○○（即A2）
    就該照片為指認時，其上已有證人A1之指認文字及指印；證
    人丙○○（即A3）就該照片為指認時，其上已有證人A1、A2
    之指認文字及指印；證人乙○○（即A4）就該照片為指認時
    ，其上已有證人A1、A2及A3之指認文字及指印甚明，此種情
    況，是否導致有錯誤暗示、不當誘導證人之虞，亦非無疑。
    況徵之證人徐永昌（即A1）嗣於檢察官偵訊中已改稱：雄仔
    不是甲○○，伊不認識甲○○，伊當時毒品發作，眼睛花花
    等語明確（見偵卷第61頁），且證人徐永昌於警詢中指訴之
    部分亦未經檢察官提起公訴，顯然證人徐永昌於警詢中對被
    告所為之指認實屬錯誤，則證人丁○○、丙○○及乙○○接
    續於證人徐永昌之後對該照片所為之指認，其正確性亦堪慮
    。尤有甚者，經本院當庭勘驗證人丙○○於警詢陳述之錄音
    光碟，承辦員警於提供被告照片供證人丙○○指認時，於證
    人丙○○回答前，即向其稱「是啦吼？」後，證人丙○○方
    表示「是啦」乙情，此有本院勘驗筆錄存卷可佐（見本院卷
    第199 頁反面），此種指認方式誠屬誘導，足使證人丙○○
    誤認照片上之人即為被告，而影響指認之正確性無訛。
  4.綜上所述，承辦員警既於證人指認前，並未先由證人描述販
    賣毒品者其人特徵，且係提供單一之老舊照片供指認，另指
    認程序中亦充滿暗示、誘導，嚴重違反相關指認程序之規定
    ，則證人丁○○、丙○○及乙○○於警詢時踐行之指認程序
    既非適法，則渠3 人於警詢時就被告販賣毒品犯行所為之證
    述，難認已具備傳聞法則例外之可信性要件，自不合於刑事
    訴訟法第159 條之2 之要件，故渠3 人於警詢時所為之陳述
    ，均無證據能力。
  (二)證人丁○○、乙○○於檢察官偵訊中所為之證述，均有證據
    能力：
    按被告以外之人於偵查中向檢察官所為之陳述，除顯有不可
    信之情況者外，得為證據，刑事訴訟法第159 條之1 第2項
    定有明文。此因檢察官與法官同為司法官署，且檢察官代表
    國家偵查犯罪，依法有訊問被告、證人及鑑定人之權力，依
    法亦對被告有利不利之情形均應注意，是以，被告以外之人
    前於偵查中已具結而為陳述，除顯有不可信之情況之理由外
    ，該證人於偵查中之陳述，自得作為證據。次按，詰問權係
    指訴訟上當事人有在審判庭輪流盤問證人，以求發現真實，
    辨明供述證據真偽之權利，其於現行刑事訴訟制度之設計，
    以刑事訴訟法第166 條以下規定之交互詰問為實踐，屬於人
    證調查證據程序之一環；與證據能力係指符合法律所規定之
    證據適格，而得成為證明犯罪事實存在與否之證據資格，性
    質上並非相同。偵查中檢察官為蒐集被告犯罪證據，訊問證
    人旨在確認被告嫌疑之有無及內容，與審判期日透過當事人
    之攻防，調查證人以認定事實之性質及目的，尚屬有別。偵
    查中訊問證人，法無明文必須傳喚被告使之得以在場，刑事
    訴訟法第248 條第1 項前段雖規定：「如被告在場者，被告
    得親自詰問」，事實上亦難期被告有於偵查中行使詰問權之
    機會。此項未經被告詰問之被告以外之人於偵查中向檢察官
    所為之陳述，依刑事訴訟法第159 條之1 第2 項之規定，原
    則上屬於法律規定為有證據能力之傳聞證據，於例外顯有不
    可信之情況，始否定其得為證據。是得為證據之被告以外之
    人於偵查中所為之陳述，因其陳述未經被告詰問，應認屬於
    未經合法調查之證據，並非無證據能力，而禁止證據之使用
    。此項詰問權之欠缺，非不得於審判中由被告行使以補正，
    而完足為經合法調查之證據。倘被告於審判中捨棄詰問權，
    或證人客觀上有不能受詰問之情形，自無不當剝奪被告詰問
    權行使之可言，最高法院96年度台上字第4064號判決意旨可
    資參照。經查，證人丁○○、乙○○於偵查中所為陳述，業
    經渠等依法具結，且本院審酌渠等陳述時並無何受外力不當
    干擾之顯不可信之情況，復於審理中到庭經被告行使對質詰
    問權，揆諸上開說明，應認上開證人於偵查中向檢察官所為
    之陳述，得為證據。
四、檢察官起訴被告涉犯前揭罪嫌，無非係以證人丁○○證述其
    附表1 所示之交易時間、交易地點，以附表1 之交易價格向
    被告購買安非他命，證人丙○○證述其曾於附表2 所示之交
    易時間、交易地點，以附表2 之交易價格向被告購買海洛因
    及乙○○證述其曾於附表3 所示之交易時間、交易地點，以
    附表3之交易價格向被告購買海洛因，復有台灣屏東地方法
    院檢察署檢察官拘票1 紙、屏東縣警察局枋寮分局扣押筆錄
    1 份、照片8 張，及警方於96年8 月4 日9 時10分許對被告
    執行拘提時，在被告住處扣得之海洛因1 包（毛重0.29 公
    克）、安非他命3 包（毛重2.7 公克）、安非他命吸食器1
    組、燈泡玻璃球1 顆、削尖吸管3 支、海洛因殘渣袋3 個、
    電子磅秤1 台、0000000000號及0000000000號手機各1 支等
    為其論據。
五、訊據被告堅詞否認有何販賣第二級毒品安非他命及第一級毒
    品海洛因之犯行，辯稱：伊不認識丁○○、丙○○及乙○○
    ，96年8 月4 日所扣到的海洛因及安非他命是跟一個外號「
    阿國」的人購買，要自己吸食，電子磅秤則是伊向「阿國」
    購買毒品時，其暫時留在伊那裡，之後要再回來拿等語（見
    本院卷第39頁反面、第211 頁正面）。經查：
  (一)枋寮分局偵查隊員警於96年8 月4 日9 時10分許，前往被告
    位在屏東縣枋寮鄉○○村○○路○ 段21號住處執行拘提，經
    被告自行告知後當場扣得海洛因1 包（毛重0.29公克）、安
    非他命3 包（毛重2.7 公克）、安非他命吸食器1 組、燈泡
    玻璃球1 顆、削尖吸管3 支、海洛因殘渣袋3 個、電子磅秤
    1 台、0000000000號及0000000000號手機各1 支等情，業據
    被告供認不諱，復有屏東縣警察局枋寮分局扣押筆錄1 份（
    見警卷第13頁至第14頁）、扣押物品目錄表1 紙（見警卷第
    15頁）附卷可參，此部分之事實堪以認定。
  (二)證人丁○○雖於警詢時證述向被告購買安非他命6 次，然證
    人丁○○於警詢之陳述，因指認程序違法，而不具備傳聞法
    則例外之可信性要件，業經本院認定無證據能力如上。次查
    ，證人丁○○於檢察官偵訊中仍為相同內容之陳述，然綜觀
    該訊問筆錄內容，亦僅提示警卷所附被告照片，並就警詢內
    容再度確認而已，並未予證人丁○○真人指認之機會，則其
    於檢察官偵訊中所證述，是否仍延續先前於警詢時遭不當暗
    示、誘導之既存印象而為，亦非無疑。又查，證人丁○○曾
    因施用毒品案件，經本院以95年度簡字第1863號及96年易字
    第202 號判決分別判處有期徒刑6 月及1 年，而本院95年度
    簡字第1862號案件，證人丁○○係於96年10月27日7 時10分
    許為警查獲，警詢筆錄亦是當日製作，證人丁○○於該次警
    詢中以犯罪嫌疑人身分陳稱：伊所施用之毒品皆是在水底寮
    的電動玩具店向綽號「阿南」於之中年男子購買，每一次購
    買500 元大約3 粒米份量，都是伊去水底寮的電動玩具店找
    他買毒品等語；復於同日15時43分許，經警移送至台灣屏東
    地方法院檢察署由內勤檢察官訊問時亦稱：伊毒品是向「阿
    南」拿的，一次拿500 元等語，有該警詢筆錄及偵訊筆錄附
    卷可參（見本院卷第49頁、第52頁）；另本院96年度易字第
    202 號案件，證人丁○○係於96年1 月10日13時30分許為警
    查獲，同日證人丁○○於警詢中以犯罪嫌疑人身分則供稱：
    伊所施用之毒品係在潮州向綽號「阿成」之人購買，共購買
    3 次，每次均1, 500元，皆是「阿成」主動打電話與伊聯絡
    ，伊沒有他電話號碼等語，亦有該案警詢筆錄存卷可查（見
    本院卷第56頁至第57頁）。參以證人丁○○於歷次警詢中所
    陳，就其向何人購買毒品部分，皆為相異之陳述，故就其於
    本案偵訊中所陳關於毒品來源之陳述內容，其真實性與否，
    尚有疑義。另參諸證人丁○○於本案檢察官偵訊中證稱其曾
    向被告購買安非他命共6 次，其中第一次是在95年10月中旬
    ，在枋寮鄉北勢寮土地公廟向被告購買3, 000元之安非他命
    ，第二次是在95年10月底，在相同地點向被告購買6,000 元
    之安非他命等語（見偵卷第62頁），惟證人丁○○於上開本
    院95年度簡字第1863號案件中，於其被查獲當日即95年10月
    27日之警詢及內勤檢察官偵訊中關於毒品來源之陳述，卻非
    如此，證人丁○○就其於同一時段內（即95年10月中旬至10
    月底間），向何人購買毒品、購買地點、購買數量及金額所
    為之陳述，竟大相逕庭，若證人丁○○確曾於上開時段向綽
    號「雄仔」之男子購買毒品，則在其遭警方查獲之際（即95
    年10月27日），當記憶猶新、印象深刻，然觀諸證人丁○○
    於當日警詢及內勤檢察官偵訊中所為之陳述，均未提及其係
    向綽號「雄仔」之男子購買毒品之情事；再參酌
    本件證人丁○○之警詢筆錄係於96年4 月23日製作，而偵訊
    筆錄則係於96年11月19日製作，距離其所供稱向綽號「雄仔
    」購買毒品之時間均已相隔甚遠，其記憶是否因時間經過而
    流失致損及其陳述之正確性，亦有可疑；況徵諸證人丁○○
    於本院審理進行交互詰問時再三稱：伊認識被告，但確實沒
    有跟他買過毒品等語甚明（見本院卷第184 頁）。據上，證
    人丁○○雖於檢察官偵訊中證稱其曾向被告購買安非他命6
    次，然既有如上之疑點，憑信性令人存疑，尚未達於通常一
    般人均不至於有所懷疑而得確信之程度，本院自難依此即認
    被告有檢察官所指如附表1 所載之販賣第二級毒品犯行。
  (三)證人丙○○雖於警詢中證述其曾於附表2 所示之交易時間、
    交易地點，以附表2 所示之交易價格，向綽號「阿雄」之男
    子購買海洛因，然其於警詢之陳述，因指認程序違法，而不
    具備傳聞法則例外之可信性要件，業經本院認定無證據能力
    如上。又證人丙○○曾因施用毒品案件，經本院以96年度訴
    字第1084號判決處有期徒刑1 年2 月，而該案係於96年3 月
    21日為警查獲，而於該案警詢中證人丙○○則以犯罪嫌疑人
    身分陳稱：伊於96年3 月18日13時施用毒品海洛因，伊施用
    之海洛因係向綽號「阿宏」之男子購買等語，有該警詢筆錄
    附卷可佐（見本院卷第64頁），亦並非向綽號「阿雄」之男
    子購買毒品。況證人丙○○於本院審理進行交互詰問時稱：
    伊看過被告1 次，只知道他叫「阿雄」，但沒有跟他購買毒
    品，伊所施用之毒品，均是在潮州的電動場所買的等語甚明
    。則本院自無從認定被告確有檢察官所指如附表2 所示之販
    賣第一級毒品之犯行。
  (四)證人乙○○雖於警詢中證述其曾向綽號「阿雄」之男子購買
    海洛因2 次，然其於警詢之陳述，因指認程序違法，而不具
    備傳聞法則例外之可信性要件，業經本院認定無證據能力如
    上。而證人乙○○於檢察官偵訊中亦稱其曾向被告購買海洛
    因2 次。然其於警詢時稱：伊向綽號「阿雄」之男子購買毒
    品2 次，第1 次是96年5 月初7 時許在屏東縣枋寮鄉（水底
    寮）名人KTV 前，第2 次是於96年5 月初7 時許，在屏東縣
    枋寮鄉（水底寮）露天小火鍋後方之芒果園旁，都是買500
    元等語（見警卷第23頁反面）；而於檢察官偵訊中稱：伊跟
    被告買過2 次海洛因，每次都買500 元，第2 次是在5 月初
    上午在水底寮名人排行榜KTV 前的路邊，第1 次跟第2次 距
    離1 個月之久，我是在水底寮露天小火鍋的芒果園內，也是
    買了500 元等語。互核上開陳述，證人乙○○就其向被告購
    買海洛因之時間及地點，前後所陳相異，且時間上差距達一
    個月，其於檢察官偵訊中之證詞是否可信，已非無疑。又證
    人乙○○本件警詢筆錄，係於96年6 月28日11時35分至11時
    50分間在枋寮分局偵查隊所製作（見警卷第23頁），而證人
    乙○○曾因施用毒品案件，經本院以96年度訴字第1139號判
    決處有期徒刑1 年，其該犯行亦係於96年6 月28日9 時20分
    許經警查獲，且該案件第1 次調查筆錄係於同日14時40分至
    15時33分間同樣在枋寮分局偵查隊製作，然證人乙○○以犯
    罪嫌疑人身分於該次警詢中卻稱其所施用之海洛因係在枋寮
    村大茂電子遊藝場外，向綽號「阿明」之購買；再於同日23
    時13分許，經警移送至台灣屏東地方法院檢察署由內勤檢察
    官訊問時亦稱：伊是向一位綽號叫「阿明」的男子買的等語
    ，此有該警詢筆錄及偵訊筆錄在卷可參（見本院卷第68頁至
    第69頁、第72頁），足見證人乙○○於同日內就其毒品取得
    之來源及地點，竟仍為前後不一之陳述，則其是否曾向綽號
    「阿雄」之男子購買毒品，顯有可疑。另本件檢察官偵訊中
    ，證人乙○○雖再度指認被告即為販賣毒品之人，然該次指
    認亦非當庭為之，檢察官係命證人乙○○於庭外觀察後再入
    庭向其確認，則證人於庭外觀察所處之位置如何、觀察時間
    之長短、觀察之仔細與否，均無從得知，故證人乙○○此次
    指認之真實性，殊值懷疑。復參諸證人乙○○於本院審理進
    行交互詰問時稱：伊在96年6 月28日筆錄說是跟「阿雄」買
    毒品，但是伊所說「阿雄」是不同人等語甚明（見本院卷第
    184 頁）。準此，證人乙○○雖於檢察官偵訊中證稱其曾向
    被告購買海洛因2 次，然既有如上之疑點，憑信性實屬不高
    ，尚未達於通常一般人均不至於有所懷疑而得確信之程度，
    本院自難依此即認被告有檢察官所指如附表3 所載之販賣第
    一級毒品犯行。
  (五)證人即本件承辦員警曾智尊雖於本院審理時稱：這個案子，
    大部分證人是由派出所員警查獲，派出所偵辦刑案後，一定
    會送到偵查隊作移送的手續，伊是負責辦理移送的人員，經
    過伊等詢問他們向誰購買毒品，證人提供綽號，經過伊等查
    證才知道他們是向被告購買，才請他們製作指證筆錄等語。
    然查，證人丁○○因前開2 次施用毒品案件為警查獲，係分
    別於枋寮分局警備隊及枋寮分局建興派出所製作第1 次調查
    筆錄；證人丙○○因上開施用毒品案件經警查獲，係於枋寮
    分局偵查隊製作第1 次調查筆錄證人；而證人乙○○因上揭
    施用毒品案件經警查獲，亦係於枋寮分局偵查隊製作第1次
    調查筆錄，有渠等警詢筆錄附卷可查（見本院卷第46頁、第
    55頁、第62頁及第68頁），與證人曾智尊所述，本件大部分
    證人是由派出所偵辦乙情顯不相符。又證人乙○○製作本件
    檢舉筆錄係於96年6 月28日11時35分至11時50分間在枋寮分
    局偵查隊製作（見警卷第23頁），而其個人上開所犯施用毒
    品案件之第1 次調查筆錄則係於同日14時40分至15時33分間
    始在枋寮分局偵查隊製作（見本院卷第68頁），亦非如證人
    曾智尊所述係證人提供綽號後，其先查證，再由證人製作指
    證筆錄等情不合。況參以證人丁○○及乙○○於其所涉上開
    施用毒品案件經移送後，在內勤檢察官訊問中，就毒品來源
    ，仍為與先前在警詢中所為相同之陳述，故渠等是否於移送
    當時即告知證人曾智尊毒品是自綽號「雄仔」或「阿雄」之
    人處購得，仍有可疑。依此，證人所述既有如上疑點，自難
    採信，亦無從據此為不利被告之認定。
  (六)扣得之海洛因1包（毛重0.29公克）、甲基安非他命3包（毛
    重2.7 公克），數量非鉅，係供被告自己施用，已經其供明
    在卷。且其確有施用甲基安非他命及海洛因之惡習，曾經本
    院送觀察、勒戒及強制戒治，有其台灣高等法院被告前案紀
    錄表1 份在卷可按。另安非他命吸食器1 組、燈泡玻璃球1
    顆、削尖吸管3 支及海洛因殘渣袋3 個，係供被告施用甲基
    安非他命及海洛因所用之物，不足以證明被告有販賣毒品之
    犯行，而卷附0000000000號及0000000000號行動電話門號之
    通聯記錄，亦無從證明被告確有以上開電話與證人丁○○、
    丙○○及乙○○聯絡購買毒品之情事，至於電子磅秤1 台，
    被告已供明係伊向「阿國」購買毒品時，其暫時留在伊那裡
    ，之後要再回來拿等語，販毒者故常利用電子磅秤秤重分裝
    毒品以供販賣，但電子磅秤大小樣式繁多，功能亦不一而足
    ，又查無其他被告確有販賣毒品之積極證據，尚難僅以被告
    持有電子磅秤1 台，即推論為其分裝販賣毒品所用之物，並
    據此認定其有販賣毒品之犯行。
六、綜上所述，本件檢察官所為舉證，尚未達一般人均不致有所
    懷疑而確信被告確實涉犯毒品危害防制條例第4條第1項、第
    2 項之販賣第一級毒品及第二級毒品犯行之程度，而尚有合
    理之懷疑存在，此外本院復查無其他積極之證據足認被告有
    何公訴人所指前揭犯行，揆諸首開說明，自應為無罪之諭知
    。
據上論斷，應依刑事訴訟法第301條第1項，判決如主文。
本案經檢察官李侑姿到庭執行職務
中    華    民    國    97    年    12    月    4    日
                  刑事第五庭  審判長法  官  石家禎
                                    法  官  陳秀慧
                                    法  官  程士傑
以上正本證明與原本無異。
檢察官如不服本判決應於收受判決後10日內向本院提出上訴書狀
，並應敘述具體理由；其未敘述上訴理由者，應於上訴期間屆滿
後20日內向本院補提理由書（均須按他造當事人之人數附繕本）
「切勿逕送上級法院」。
中    華    民    國    97    年    12    月    5     日
                                    書記官  孫秀桃
附表1（證人丁○○部分）：
┌──┬──────┬──────────┬─────────┐
│編號│交 易 時 間 │交 易 地 點         │交 易 價 格       │
├──┼──────┼──────────┼─────────┤
│1.  │民國95年10月│在屏東縣枋寮鄉北勢寮│以新台幣（下同）3,│
│    │中旬某日    │尾某土地公廟內      │000 元之價格，販賣│
│    │            │                    │安非他命半錢予閔昭│
│    │            │                    │雄施用            │
├──┼──────┼──────────┼─────────┤
│2.  │95年10月底某│在屏東縣枋寮鄉北勢寮│以6,000 元之價格，│
│    │日          │尾某土地公廟內      │販賣安非他命1 錢予│
│    │            │                    │丁○○施用        │
├──┼──────┼──────────┼─────────┤
│3.  │95年11月初某│在屏東縣枋寮鄉北勢寮│以2,000 元之價格，│
│    │日          │尾某土地公廟內      │販賣安非他命2 包予│
│    │            │                    │丁○○施用        │
├──┼──────┼──────────┼─────────┤
│4.  │95年11月中旬│在屏東縣枋寮鄉北勢寮│以3,000 元之價格，│
│    │某日        │尾某土地公廟內      │販賣安非他命半錢予│
│    │            │                    │丁○○施用        │
├──┼──────┼──────────┼─────────┤
│5.  │95年11月底某│在屏東縣枋寮鄉北勢寮│以3,000 元之價格，│
│    │日          │尾某土地公廟內      │販賣安非他命半錢予│
│    │            │                    │丁○○施用        │
├──┼──────┼──────────┼─────────┤
│6.  │95年12月初某│在屏東縣枋寮鄉北勢寮│以3,000 元之價格，│
│    │日          │尾某土地公廟內      │販賣安非他命半錢予│
│    │            │                    │丁○○施用        │
└──┴──────┴──────────┴─────────┘
附表2（證人丙○○部分）：
┌──┬──────┬──────────┬─────────┐
│編號│交 易 時 間 │交 易 地 點         │交 易 價 格       │
├──┼──────┼──────────┼─────────┤
│1.  │96年3 月5 日│在屏東縣枋寮鄉水底寮│以1,000 元之代價，│
│    │12時許      │商展場內            │販賣海洛因1 包予湯│
│    │            │                    │樹焜施用          │
├──┼──────┼──────────┼─────────┤
│2.  │96年3 月17日│在屏東縣枋寮鄉水底寮│以800 元之代價，販│
│    │19時許      │商展場內            │賣海洛因1 包予湯樹│
│    │            │                    │焜施用            │
└──┴──────┴──────────┴─────────┘
附表3（證人乙○○部分）：
┌──┬──────┬──────────┬─────────┐
│編號│交 易 時 間 │交 易 地 點         │交 易 價 格       │
├──┼──────┼──────────┼─────────┤
│1.  │96年4 月初某│在屏東縣枋寮鄉水底寮│以500 元之代價，販│
│    │日7 時許    │某露天小火鍋店後方芒│賣海洛因1 包予莊又│
│    │            │果園內              │誠施用            │
├──┼──────┼──────────┼─────────┤
│2.  │96年5 月初某│在屏東縣枋寮鄉水底寮│以500 元之代價，販│
│    │日7 時許    │名人KTV前           │賣海洛因1 包予莊又│
│    │            │                    │誠施用            │
└──┴──────┴──────────┴─────────┘


司法院資訊處製作；財團法人民間司法改革基金會備份。
